臺灣臺中地方法院民事判決　　　　　　 100年度家訴字第35號
原　　　告　台新國際商業銀行股份有限公司
法定代理人　蔡榮棟
訴訟代理人　洪永鴻
　　　　　　施振源
被　　　告　陳茂欽
　　　　　　林秀花
上列當事人間宣告夫妻分別財產制事件，本院於民國一００年三
月二十四日言詞辯論終結，判決如下：
    主      文
被告陳茂欽與被告林秀花間之夫妻財產制改用分別財產制。
訴訟費用由被告負擔。
    事實及理由
一、按當事人喪失訴訟能力或法定代理人死亡或其代理權消滅者
    ，訴訟程序在有法定代理人或取得訴訟能力之本人，承受其
    訴訟以前當然停止；惟有訴訟代理人者不適用之；另承受訴
    訟人，於得為承受時，應即為承受之聲明；民事訴訟法第一
    百七十、一百七十三及第一百七十五條第一項分別定有明文
    。本訴原告之法定代理人變更為蔡榮棟，有股份有限公司變
    更登記表在卷可憑，並由原告具狀聲明承受訴訟，有聲明承
    受訴訟狀在卷可稽，經核與前開規定相符，應准其承受訴訟
    。
二、原告起訴主張：被告二人為夫妻，現婚姻關係尚存續中，渠
    等婚後未向法院辦理夫妻分別財產制契約登記。被告陳茂欽
    向原告借款尚欠新臺幣（下同）二十六萬七千六百八十二元
    未清償。經原告向鈞院聲請以九十九年度司執字第九六九一
    二號對被告陳茂欽強制執行，惟執行無效果，尚有二十六萬
    七千六百八十二元未獲清償。被告陳茂欽並無財產可供執行
    。為此爰依民法第一千零十一條之規定，請准宣告被告間之
    夫妻財產制改為分別財產制等語。並聲明：如主文所示。
三、被告對於原告前開主張之事實並不爭執，惟被告林秀花辯稱
    略以這個財產是伊辛苦賺錢買來的等語。
四、按夫妻未以契約訂立夫妻財產制者，除本法另有規定外，以
    法定財產制，為其夫妻財產制；債權人對於夫妻一方之財產
    已為扣押，而未得受清償時，法院因債權人之聲請，得宣告
    改用分別財產制，民法第一千零五條、第一千零十一條分別
    定有明文。而所謂未得受清償，包括全無可扣押之物或所扣
    押之物數量不足及所扣押之財產不足清償該為扣押之債權人
    債權等情形（最高法院八十九年度台上字第八五四號民事判
    決意旨參照）。
五、原告主張之上開事實，業據其提出戶籍謄本、九十九年度司
    執字第九六九一二號債權憑證、調件明細表等為證。綜上所
    述，本件被告陳茂欽，雖經本院強制執行，惟原告之債權並
    未得清償，是堪信原告之主張為真實。
六、本件被告二人婚後未以契約訂立夫妻財產制，應以法定財產
    制為渠等之夫妻財產制，現因原告即債權人對於被告陳茂欽
    之財產強制執行後，仍不足清償原告之債權，是揆諸前揭說
    明，原告自有權聲請宣告改用被告間之夫妻財產制為分別財
    產制。從而原告本於民法第一千零十一條之規定，求為判決
    如主文所示，為有理由，應予准許。
七、訴訟費用負擔之依據：民事訴訟法第七十八條、第八十五條
    第一項前段。
中    華    民    國    100   年    4     月    8     日
                    家事法庭  法  官  王靜秋
以上為正本係照原本作成。
如對本判決上訴，須於判決送達後20日之不變期間內，向本院提
出上訴狀（須付繕本）。
如委任律師提起上訴者，應一併繳納上訴審裁判費。
中    華    民    國    100   年    4     月    8     日
                              書記官  李培淇